【裁判字號】    89,交訴,73
【裁判日期】    890929
【裁判案由】    過失致死
【裁判全文】
臺灣雲林地方法院刑事判決                          八十九年度交訴字第七三號
    公  訴  人  臺灣雲林地方法院檢察署檢察官
    被      告  甲  ○
右列被告因過失致死案件，經檢察官提起公訴（八十九年度偵字第三三六六號），本
院判決如左：
    主  文
甲○從事業務之人，因業務上之過失致人於死，處有期徒刑壹年陸月。緩刑肆年。
    事  實
一、甲○平日係經營養殖業，並以駕駛自用小貨車載運飼料及養殖工具為其營業之附
    隨業務，乃從事駕駛業務之人。甲○於民國八十九年八月十日十九時五十分許（
    起訴書誤載為八十九年八月十一日十九時許），駕駛車號ＴＬ－六七二二號自用
    小貨車，沿雲林縣口湖鄉○○村○○路由西往東方向（起訴書誤載為自東往西方
    向）行駛，途經漁港路三十五號前之路段時，原應注意車前狀況，並隨時採取必
    要之安全措施，且依當時晴天、夜間無照明、路面無缺陷、無障礙物、視距良好
    ，並無不能注意之情形，竟疏於注意前方正由北往南過馬路之行人陳桂蘭，致右
    開小貨車之右前車頭撞及陳桂蘭，使陳桂蘭倒地，造成陳桂蘭因頭部外傷、肋骨
    骨折引起出血性休克，雖經送醫急救，仍不治死亡。
二、案經死者陳桂蘭之夫乙○○訴由雲林縣警察局北港分局報請臺灣雲林地方法院檢
    察署檢察官相驗後偵查起訴。
    理  由
一、右揭事實，訊據被告甲○坦承不諱，核與告訴人乙○○指訴之情節相符，並有道
    路交通事故調查報告表及事故現場、車輛照片共九幀附卷可稽。而被害人陳桂蘭
    因本件車禍致頭部外傷、肋骨骨折引起出血性休克而死亡，亦經公訴人督同檢驗
    員相驗屬實，著有勘驗筆錄、相驗屍體證明書、驗斷書在卷可考，並有相驗照片
    十張在卷足憑。
二、按汽車行駛時，駕駛人應注意車前狀況，並隨時採取必要之安全措施，道路交通
    安全規則第九十四條第三項定有明文。本件被告甲○駕車自應注意上開道路交通
    安全規定，小心駕駛，且依當時晴天、夜間無照明、路面無缺陷、無障礙物、視
    距良好，並無不能注意之情事，竟疏未注意違反上開注意義務，因而肇事致被害
    人陳桂蘭死亡，足見被告甲○應負過失之責，且其過失行為與被害人陳桂蘭之死
    亡間顯有相當之因果關係。本件事證明確，被告甲○之犯行洵堪認定。
三、被告甲○既自承：伊平日係經營養殖業，並駕駛右開自用小貨車載運飼料及養殖
    工具已有四年之久等語，則被告甲○應係以駕駛自用小貨車載運飼料及養殖工具
    為其營業之附隨業務，而係以駕駛為其附隨業務之人。雖被告甲○辯稱：本件車
    禍發生時，伊係駕駛右開小貨車欲去訪友，但當時該車係空車，並未載運飼料及
    養殖工具，故本件車禍發生時伊並非以駕駛右開小貨車為附隨業務云云，惟按刑
    法上所謂業務，係指以反覆同種類之行為為目的之社會活動而言，至於其報酬之
    有無，是否以營利為目的，均非所問，只須其具有反覆繼續性，即足當之，又從
    事業務之人，對於一定危險之認識能力，較一般人為強，故法律上課以較高之注
    意義務，換言之，其避免發生一定危險之期待可能性亦較常人為高，故其違反注
    意義務之可責性自亦較重。被告甲○既係以駕駛為其附隨業務，則其駕駛右開自
    用小貨車時，不論車上是否有載運飼料及養殖工具，均不失為業務上行為之性質
    ，故被告甲○駕駛右開自用小貨車發生本件車禍，自應以業務過失論處。核被告
    甲○所為，係犯刑法第二百七十六條第二項之業務過失致死罪。被告甲○雖辯稱
    ：本件車禍發生後，伊有主動報警，應符合自首減輕其刑之要件云云，然依卷附
    之道路交通事故調查報告表所示，係由不詳民眾受託報案，並無證據能證明係由
    被告甲○報案；退萬步而言，縱係被告甲○報案，然因其並未表明其真實身分，
    警方並不知報案之人即係本件肇事者被告甲○，另前往事故現場處理之雲林縣警
    察局北港分局下崙派出所警員丙○○於本院證稱：伊到現場後，有問在場之人，
    肇事小貨車是由何人所駕駛，路人就指著正在攙扶著陳桂蘭之甲○說「是他開的
    」，伊就過去問甲○，肇事小貨車是否他開的，他說「是」等語，足見係警方先
    得知被告甲○係本件車禍之肇事者後，被告甲○才向警方坦承其係肇事者，故被
    告甲○並非在本件犯罪未經發覺前，向該管公務員自首而受裁判，而與刑法第六
    十二條前段自首之規定不符，而不得減輕其刑。爰審酌被告甲○過失之程度、所
    生危害、犯後態度，並已與被害人陳桂蘭之家屬達成調解（此有調解筆錄一紙在
    卷可稽，已賠償二百五十萬元，還有一百萬元尚未支付）等一切情狀，量處如主
    文所示之刑，以資懲敬。查被告甲○未曾受有期徒刑以上刑之宣告，有台灣雲林
    地方法院檢察署刑案資料查註紀錄表一紙在卷可稽，其偶因過失罹犯本罪，犯罪
    後已深知悔悟，本院認其經此科刑教訓後，當益知警惕而無再犯之虞，因認所宣
    告之刑，以暫不執行為適當，併予宣告緩刑四年，以勵來茲而啟自新。
據上論斷，應依刑事訴訟法第二百九十九條第一項前段，刑法第二百七十六條第二項
、第七十四條第一款，罰金罰鍰提高標準條例第一條前段，判決如主文。
本案經檢察官林良蓉到庭執行職務。
中      華      民      國    八十九    年      九      月    二十九    日
                                        臺灣雲林地方法院刑事第二庭
                法  官  倪  彰  鴻
右正本證明與原本無異。
如不服本判決，應於判決送達後十日內向本院提出上訴狀( 應附繕本 )。
                                            書記官  李  松  坤
中    華    民    國       八十九       年       九      月    二十九   日
刑法第二百七十六條
一、因過失致人於死者，處二年以下有期徒刑、拘役或二千元以下罰金。
二、從事業務之人，因業務上之過失犯前項之罪者，處五年以下有期徒刑或拘役，得
    併科三千元以下罰金。


司法院資訊處製作；財團法人民間司法改革基金會備份。
